臺灣臺北地方法院交通事件裁定　　　　　　　　　　九十年度交聲字第一二九四號
　　異議人即
　　受處分人　乙○○
右列受處分人因違反道路交通管理處罰條例案件，對於台北市交通事件裁決所中華民
國九十年十一月五日所為之處分（原處分案號：北市裁三字第裁二二─ＡＸＸ○○七
○三七號），聲明異議，本院裁定如左：
    主      文
原處分撤銷。
乙○○汽車駕駛人轉彎時，轉彎車不讓直行車先行，處罰鍰參佰元即新台幣玖佰元；
又汽車駕駛人，駕駛汽車違反道路交通安全規則，因而肇事致人受傷，吊扣其駕駛執
照參個月。
    理      由
一、按汽車行駛至交岔路口，轉彎車應讓直行車先行。道路交通安全規則第一百零二
    條第一項第六款定有明文；又汽車駕駛人，轉彎時有不讓直行車先行情形者，處
    二百元以上六百元以下罰鍰；汽車駕駛人，駕駛汽車違反道路交通安全規則，因
    而肇事致人受傷者，吊扣其駕駛執照三個月至六個月，道路交通管理處罰條例第
    四十八條第六款、第六十一條第三項亦分別定有明文。
二、本件受處分人即異議人於民國九十年七月二十六日上午十時三十五分左右，駕駛
    其所有車號ＪＲ─一一九五號自用小客車，沿台北市○○○路最外側車道南向北
    方向行駛，途經台北市○○○路、景隆街交岔路口時，欲左轉至景福街，原應注
    意轉彎車應讓直行車先行，且依當時情形，並無不能注意情事，竟疏未注意而貿
    然左轉，致其左前車角撞擊同向直行在其左側由甲○○所駕駛之車號ＲＹＱ─七
    五三輕機車之右側車身，致甲○○因此受有雙手右腳擦撞傷，經報警處理，台北
    市政府警察局文山二分局交通隊員警丙○○前往處理，以受處分人起駛車不讓行
    進中車輛先行，有違反道路交通管理處罰條例第四十五條第十款、第六十一條第
    三項之違規行為制單舉發。嗣受處分人於應到案日期前申訴，原處分機關函請原
    舉發機關調查結果，仍認受處分人有上開違規行為，而於九十年十一月五日以北
    市裁三字第裁二二─ＡＸＸ○○七○三七號裁決書裁處罰鍰新台幣六百元、吊扣
    駕照三個月，並予記違規點數一點。
三、本件受處分人固不否認其於上開時、地，駕駛右開車輛左轉與甲○○所騎乘之機
    車發生碰撞致其受有前開傷害之事實，惟否認有任何違規行為，異議略以：當時
    伊行經羅斯福路、景隆街路口，欲左轉至景福街，詎甲○○駕車超速在禁行機車
    之內一、內二快車道直行，且未保持安全距離，俟伊準備左轉時自照後鏡看到甲
    ○○所駕機車行駛過來時，已來不及反應，只能停車冀對方通過，惟因甲○○車
    速過快復未保持安全距離，終撞及伊所駕車輛之左前車身，伊並無任何違規行為
    云云。經查：本件事實除據證人甲○○證稱：伊當時行駛在從內側車算起第三車
    道，至肇事地點時，受處分人所駕自小客車突然左轉，致伊向左閃避不及而發生
    擦撞等語（參交通事故談話記錄表、本院九十年一月三十日訊問筆錄）在卷，另
    依卷附道路交通事故調查表事故現場圖示，肇事後甲○○所駕機車之刮地痕位置
    在內一車道及中央分隔島間，及參諸台北市政府警察局文山二分局交通分隊道路
    交通事故補充資料表影本所載雙方車輛損壞部位：受處分人車輛左前角燈受損、
    甲○○車輛右側車身撞痕等情研判，應係受處分人車輛左前方撞及甲○○車輛右
    側車身，致機車失去重心滑行後最終著地於羅斯福路、景福街口中央分隔島處。
    果如受處分人所稱，伊已有所停讓，欲待直向機車通行，最終係甲○○撞及伊之
    車輛云云，則雙方車輛撞擊點應係自小客車左側及機車前方較為合理，且若無外
    力介入，機車如何會在失去重心後又向前滑行數公尺之遠，顯見，受處分人於轉
    彎時未讓直行機車先行，致汽車之左前車頭撞擊直行機車之右側車身，應較可信
    。且受處分人於左轉前，本應注意後方直行機車之動態，並研判機車之車速距離
    ，確為安全時，始得左轉，而非先行左轉，再注意直行機車之動態。是本件係受
    處分人行經交岔路口，撞及甲○○所駕機車之事實，已甚明確。再者，甲○○因
    本件交通事故受有雙手、右腳擦撞傷及左腳撕裂傷，有台北市政府警察局文山二
    分局交通分隊道路交通事故補充資料表影本在卷可按，且為受處分人所不否認。
    從而，受處分人所辯，礙難採信。本件事證明確，受處分人駕駛汽車轉彎時，不
    讓直行車先行，及違反道路交通安全規則，因而肇事致人受傷之行為，均堪認定
    。
四、綜上所述，受處分人確有在右開時地左轉彎時，不讓直行車先行，及違反道路交
    通安全規則，因而肇事致人受傷之行為。原處分機關認受處分人有起駛前，不讓
    行進中之車輛先行，致肇事使人受傷之違規行為，依道路交通管理處罰條例第四
    十五條第十款、第六十一條第三項之規定，裁處受處分人罰鍰新台幣六百元、吊
    扣駕照三個月，並予記違規點數一點，固非全然無見。惟依道路交通事故調查表
    所示之事故現場圖，肇事後甲○○所駕機車之刮地痕位置在內一車道及中央分隔
    島間，而受處分人亦自承係在路口前約一百公尺前停車向路邊婦人問路，顯見受
    處分人所駕駛之自小客車在肇事前，已行駛在外側車道有相當距離，尚非所謂「
    起駛前」之狀態。綜上，本件受處分人之異議雖無理由，惟原處分爰引之法條既
    有未洽，自應由本院將原處分撤銷，以受處分人有違反道路交通管理處罰條例第
    第四十八條第六款、第六十一條第三項規定之行為，依違反道路交通管理事件統
    一裁罰標準表，裁處受處分人罰鍰新台幣九百元，並予吊扣駕駛執照三個月如主
    文第二項所示，以資適法。又按道路交通管理處罰條例第六十三條第二項規定，
    依前項各條款，已受吊扣駕駛執照處分者，不予記點，本件既已處吊扣受處分人
    駕駛執照三個月，依上開規定，爰不再予以記違規點數之處分，原處分併予記點
    ，顯有違誤，併此敘明。
據上論斷，應依道路交通案件處理辦法第二十條前段，裁定如主文。
中      華      民      國      九十一    年      四    月    二十二  日
                                      臺灣臺北地方法院交通法庭
                                          法  官  劉  嶽  承
右正本證明與原本無異。
如不服本裁定，應於裁定送達後五日內向本院提出抗告狀。
                                          書記官  江  虹  儀
中      華      民      國    九十一     年     四     月    二十三    日
